【裁判字號】    92,台上,363
【裁判日期】    920123
【裁判案由】    違反槍砲彈藥刀械管制條例
【裁判全文】
最高法院刑事判決                                九十二年度台上字第三六三號
    上  訴  人  丁○○
                庚○○
                丙○○
                癸○○
                子○○
                己○○
                壬○○
                甲○○
    右  一  人
    選任辯護人  陳煥生
    上  訴  人  戊○○
                乙○○
    選任辯護人  葉子瑋
    上  訴  人  辛○○
右上訴人等因違反槍砲彈藥刀械管制條例案件，不服台灣高等法院中華民國九十一年
九月二十四日第二審判決（九十一年度上重訴字第二號，起訴案號：台灣板橋地方法
院檢察署八十九年度偵字第二一五五七、二一五五八、二二七０二、二三一八０號，
九十年度偵字第一二二四、一五０二、三一四一、三五七三、四００三號），提起上
訴，本院判決如左：
    主  文
原判決關於丁○○共同未經許可販賣衝鋒槍、未經許可販賣獵槍及庚○○、癸○○、
子○○、辛○○、丙○○、甲○○、戊○○、乙○○、壬○○部分均撤銷，發回台灣
高等法院。
其他上訴駁回。
    理  由
一、撤銷部分：
本件原判決撤銷第一審關於上訴人丁○○未經許可，販賣衝鋒槍，又未經許可，販賣
獵槍；上訴人庚○○未經許可，販賣衝鋒槍及上訴人癸○○、子○○、辛○○、丙○
○、甲○○、戊○○、乙○○、壬○○部分之不當判決。改判論處丁○○共同連續未
經許可，販賣衝鋒槍，又未經許可，販賣獵槍；癸○○、子○○共同連續未經許可，
持有衝鋒槍（癸○○累犯）；辛○○共同未經許可，持有手槍；庚○○共同連續未經
許可，販賣衝鋒槍，累犯；丙○○連續未經許可，販賣手槍；甲○○未經許可，持有
手槍，累犯；戊○○連續未經許可，持有自動步槍；乙○○未經許可，持有手槍；壬
○○共同連續未經許可，販賣手槍罪刑。固非無見。惟查：(一)被告之自白，須非出於
強暴、脅迫、利誘、詐欺、或其他不正之方法，且與事實相符者，始得採為證據，如
果被告之自白，係出於不正之方法，並非自由陳述，即其取得自白之程序，已非適法
，則不問自白內容是否確與事實相符，因其非係適法之證據，即不能採為判決基礎，
故審理事實之法院，遇有被告對於自白提出刑求之抗辯時，應先於其他事項而為調查
。原判決論處丁○○走私販入槍彈後責由張淑惠、庚○○轉賣予丙○○、乙○○、壬
○○、癸○○、子○○、綽號「斯文」、「小周」等人，無非以庚○○警訊中自白及
書立之自白書為主要證據之一（見第二二七○二號偵卷第二六七至二六九頁）。然庚
○○於原審抗辯：「我可以寫十種版本（自白書），因為我被大安分局凌虐，我一定
要順著他們的意思寫，他說丁○○走私這些槍，要我一定要寫出賣給誰，他才能把案
子報上去，我可以跟警察對質，且警察是以我朋友二人威脅，說他們二人跟我在一起
都有罪，如果我跟他配合可以先放他們走，跟我做條件交換……且我有吃藥，兩天沒
睡覺，精神很恍惚，我如果不照他的意思，就不讓我睡覺」等情（見原審(二)卷第一五
六、一五七頁）。倘若不虛，庚○○之自白是否與事實相符，即非無疑。原判決就庚
○○刑求之抗辯，未為調查，徒以卷內無證據證明警方疲勞訊問，其自白仍有證據能
力，而採為論罪之基礎，已有可議。(二)有罪之判決書應記載事實，刑事訴訟法第三百
零八條定有明文，所謂事實不僅指犯罪之行為而言，即犯罪之時、日、處所、動機、
目的、手段、結果等與論罪科刑有關之事項，亦應依法認定予以明確之記載，始足為
判斷其適用法律是否適當之準據。原判決認定：「民國八十九年七月間某日，庚○○
於中和市○○路丁○○住處，向丁○○拿取三支捷克製ＣＺ七五（附二個彈匣、每個
彈匣十三發子彈）、一支白朗寧（每支二個彈匣、每個彈匣十發子彈）、一支Ｍ八四
（每支二個彈匣、每個彈匣十發子彈），以新台幣（下同）八十五萬元之價格，在台
北市○○區○○路三皇宮內，將二支ＣＺ七五、一支白朗寧（含彈匣、子彈）交付辛
○○，另一支ＣＺ七五、一支Ｍ八四（含彈匣、子彈）則交付子○○，『癸○○當時
亦在現場』，由辛○○、子○○交付八十五萬元與庚○○，庚○○得款後分得十萬元
，餘交由丁○○收受」等語。因而論處癸○○、子○○、辛○○共同未經許可，持有
手槍、子彈罪刑。第查丁○○、庚○○售賣槍彈予辛○○、子○○時，癸○○在「現
場」做何事？究係參與謀議、媒介抑或夥同販賣？事實欠明。原判決未就癸○○之犯
罪行為予以明確記載，僅以身處販賣槍彈「現場」，即科以持有槍彈罪之共同正犯，
其適用法律是否妥適，本院無從揣斷。(三)科刑判決所認定之事實，與所採之證據，不
相適合，即屬證據上理由矛盾，其判決當然為違背法令。原判決先則認定：八十九年
一月間，丁○○自柬埔寨購得克拉克、掌心雷、捷克ＣＺ廠製ＣＺ七五、ＣＺ九九、
九０手槍、點三八左輪手槍及其他不詳型式槍枝十支及約五百多發之槍枝、子彈、彈
匣後，將之裝入挖空內部之發電機內，於同年一月二十六日進口等語；後則認定：丙
○○係丁○○之胞弟，於八十八年十月間，獲悉其胞兄自柬埔寨走私進口槍彈，亦獨
自基於販賣槍彈圖利之概括犯意，於八十八年十月間後之某日至隔年農曆過年前之某
二日，在其住處，連續二次向張淑惠購買槍彈，雙方以掌心雷一支五萬元（即捷克Ｃ
Ｚ廠製口徑零點二五吋制式半自動手槍，槍枝管制編號：0000000000，槍
號為Ｚ五一０九八一號，一個彈匣、子彈數目不詳）、點三八左輪手槍一支七萬元（
彈匣、子彈數目不詳）之價格同意成交，再由張淑惠分別至世華銀行土城分行保險箱
取出槍彈，在丙○○家中及台北縣土城市○○路附近交付丙○○；丙○○取得上開三
八左輪手槍及子彈，於八十八年十月間後之不詳時間地點，以不詳價格售賣予甲○○
，甲○○即將之藏放於不詳地點，未經許可，而非法持有等情（見原判決事實三之(二)
及四）。按丁○○既於八十九年一月間，始自柬埔寨進口上述槍枝，殊不可能於八十
八年十月間即由張淑惠出售予丙○○轉賣予甲○○，其走私進口在後，販賣在先，槍
未運入即已售出，不符經驗法則。原判決所認定之事實，與所採之證據，不相適合，
即有證據上之理由矛盾，其判決當然為違背法令。(四)原判決認定戊○○基於概括犯意
，於八十九年間非法持有美國ＢＵＳＨＭＡＳＴＥＲ製ＸＭ一五｜Ｅ２Ｓ型制式口徑
五點五六ＭＭ之Ｍ１６自動步槍一支，及Ｍ１６自動步槍之子彈十八發，將之藏放於
台北縣新莊市○○路四十二巷八號之一住處；又於同年三月間某日，庚○○持點二五
手槍一支（含不詳數目之彈匣、子彈）前來售賣，戊○○未經許可非法持有該槍彈二
、三日後，因無意願購買，遂又將該槍彈返還庚○○等情。如果無訛，其基於概括之
犯意，先後同時觸犯槍砲彈藥刀械管制條例第七條第四項之未經許可無故持有自動步
槍（手槍）罪及同條例第十二條第四項之未經許可無故持有子彈罪，應先依想像競合
犯之規定，從一重之未經許可無故持有自動步槍（手槍）罪處斷，再依連續犯之規定
論罪科刑，始稱適法。原判決卻於理由內論敘：「戊○○所為，係犯槍砲彈藥刀械管
制條例第七條第四項之未經許可，持有自動步槍、手槍罪及同條例第十二條之未經許
可，持有子彈罪。其上開犯行，各時間緊接，所犯構成要件分別相同，顯係各基於概
括犯意而反覆為之，各應依連續犯之規定，分別論以未經許可，持有自動步槍及未經
許可，持有子彈一罪，並分別加重其刑。其所犯未經許可，持有自動步槍及未經許可
，持有子彈犯行，係一行為而觸犯數罪名，為想像競合犯，應從一重之未經許可，持
有自動步槍罪處斷」。似先依連續犯之規定分別論處未經許可，持有自動步槍及未經
許可，持有子彈罪後，再依想像競合犯之規定，就未經許可，持有自動步槍罪與未經
許可，持有子彈罪，從一重之未經許可，持有自動步槍罪處斷，其適用法則難謂無違
誤。(五)違禁物，不問屬於犯人與否沒收之，刑法第三十八條第一項第一款第二項定有
明文。而應沒收之違禁物，不以經扣押者為限，其非因滅失而不存在者，縱未經扣押
，仍應諭知沒收。又沒收為從刑之一種，與主刑有從屬之關係，同一違禁物，於共犯
罪刑內雖已諭知沒收，但於其他共犯仍不失為從刑，亦應諭知沒收。原判決認定：(1)
丁○○於八十六年八月間某日，在台北市○○路一八七巷一弄十六號二樓，以二十萬
元之代價，售賣霰彈槍（獵槍）一支（槍枝管制編號：0000000000號），
及子彈十六發予庚○○、己○○，將之藏放於台北市○○○路○段三九一巷四十號及
同市○○街七十二之三號；丁○○又於八十九年三月間，自柬埔寨購得制式之衝鋒槍
一支（附一個彈匣、二十發子彈），由庚○○持至台北市○○區○○路六十三巷七弄
四號頂樓，以三十五萬元之代價，售賣予三皇宮之住持癸○○；同年五月間，丁○○
又自柬埔寨購得制式之衝鋒槍一支，準備售賣。(2)壬○○意圖營利，在台北地區向張
淑惠以四萬元購得掌心雷一支，於八十九年三、四月間，在其住處樓梯口以不詳價格
售賣予翁振益；(3)丙○○意圖營利，基於概括之犯意，於八十八年十月間後某日至隔
年農曆過年前間之某二日，在其住處及台北縣土城市○○路附近，連續二次向張淑惠
以五萬元購買掌心雷一支、以七萬元購買點三八左輪手槍一支，分別轉售予甲○○及
劉自信二人圖利；(4)八十九年四、五月間，丁○○、張淑惠、壬○○在台北縣中和市
○○路大潤發商場對面之真鍋咖啡館，以一百萬元之代價出售六把手槍及不詳數目之
子彈予乙○○，乙○○將之藏放於不詳地點，未經許可而持有之；(5)八十九年七月間
某日，丁○○、庚○○在台北市○○區○○路三皇宮內，以八十五萬元之價格，售賣
三支捷克製ＣＺ七五（附二個彈匣、每個彈匣十三發子彈）、一支白朗寧（每支二個
彈匣、每個彈匣十發子彈）、一支Ｍ八四（每支二個彈匣、每個彈匣十發子彈）予辛
○○及子○○，癸○○當時亦在現場。因而論處丁○○未經許可，販賣衝鋒槍、獵槍
；庚○○未經許可，販賣衝鋒槍；癸○○、子○○未經許可，持有衝鋒槍；辛○○、
甲○○、乙○○未經許可，持有手槍；丙○○、壬○○未經許可，販賣手槍罪刑。第
查該等衝鋒槍、獵槍、手槍雖未經扣押，或已經扣押而在其他共犯罪刑內諭知沒收，
但原判決未具體說明是否已因滅失而不存在，或為何不在同案共犯罪刑內諭知沒收之
理由，併有判決不適用法則之違法。以上為上訴意旨所指摘及本院得依職權調查之事
項，應認原判決關於丁○○共同未經許可販賣衝鋒槍、未經許可販賣獵槍及庚○○、
丙○○、癸○○、子○○、壬○○、甲○○、戊○○、辛○○、乙○○部分，有發回
更審之原因。
二、駁回部分：
(一) 己○○未經許可持有獵槍部分：
按刑事訴訟法第三百七十七條規定：上訴於第三審法院，非以判決違背法令為理由，
不得為之。是提起第三審上訴，應以原判決違背法令為理由，係屬法定要件。如果上
訴理由狀並未依據卷內訴訟資料，具體指摘原判決不適用何種法則或如何適用不當，
或所指摘原判決違法情事，顯與法律規定得為第三審上訴理由之違法情形，不相適合
時，均應認其上訴為違背法律上之程式，予以駁回。本件原判決撤銷第一關於己○○
未經許可持有獵槍部分之判決，改判仍論處其共同未經許可持有獵槍，累犯罪刑。已
詳敘丁○○於八十六年年初某日在台北地區，向綽號「ＭＩＣＨＥＬＮ劉」之男子取
得霰彈槍一支（槍枝管制編號：0000000000號）及子彈十六發，將之藏放
於台北縣土城市世華銀行土城分行之保險箱內。嗣因經濟困窘，意圖脫售求現，庚○
○遂與己○○基於共同之犯意聯絡，推由庚○○出面，以己○○之名義，於同年八月
間某日，在台北市○○路一八七巷一弄十六號二樓，以二十萬元之價格向丁○○買受
，由己○○收受後，將之藏放於台北市○○○路○段三九一巷四十號及同市○○街七
十二之三號等地，共同未經許可而持有之等情。係綜核己○○及同案被告丁○○、庚
○○、張淑惠、葛恆弼之部分自白，內政部警政署刑事警察局鑑驗通知書暨扣案之槍
彈等卷內資料為其所憑之證據及認定之理由。而以上訴人所辯：係庚○○冒用其名義
購槍，伊自始至終均未持有該槍彈云云，為卸責飾詞，無足採信，亦於理由內逐一指
駁及說明。所為論斷，俱有卷內證據資料足憑，從形式上觀察，原判決並無違背法令
之情形存在。查共同被告、證人之陳述有部分前後不符，或相互間有所歧異時，究竟
何者為可採，法院仍得本其自由心證予以斟酌，非謂一有不符或矛盾，即應認其全部
均為不可採信，若其基本事實之陳述，果與真實性無礙時，則仍非不得予以採信。共
同被告丁○○、庚○○、張淑惠、葛恆弼就己○○持有槍彈時間、地點之陳述雖有部
分前後不符，或相互間有所歧異，然其基本事實之陳述，則無異致，原審本其自由心
證予以採擇，自屬正當合法；葛恆弼於偵查中已供證：「己○○是我親眼在他家，他
拿（槍彈）出來的，在車上給我看的，約八十九年四月間，他說是向大邱（丁○○）
購買的」等語明確，自無再予傳訊之必要，原審未依其聲請為無益之調查，尤無違法
之處。末查證據之取捨及證據之證明力如何，均屬事實審法院得自由裁量、判斷之職
權，苟其此項裁量、判斷，並不悖乎通常一般之人日常生活經驗之定則或論理法則，
又於判決內論其何以作此判斷之心證理由者，即不得任意指摘其為違法，據為提起
第三審上訴之合法理由。上訴意旨置原判決上開明確論斷於不顧，對原審取捨證據及
證據證明力判斷之審判職權行使，任憑己見，再事爭執：庚○○、張淑惠、葛恆弼之
供述不實，伊與丁○○不相識，庚○○冒伊名義向丁○○買槍，伊未曾持有槍彈云云
。然其所指摘者均為單純事實上之爭辯，要非適法之第三審上訴理由。是上訴意旨所
指摘原判決違法情事，顯與法律規定得為第三審上訴理由之違法情形，不相適合。揆
諸首開說明，其上訴為違背法律上之程式，應予駁回。
(二) 丁○○未經許可持有刀械部分：
按刑事訴訟法第三百七十六條所列各罪之案件，經第二審判決者，不得上訴於第三審
法院，法有明文。本件丁○○未經許可持有刀械部分，檢察官係依槍砲彈藥刀械管制
條例第十四條第三項之罪起訴，原審亦依同條項之規定論處其罪刑，核屬刑事訴訟法
第三百七十六條第一款之案件。依首開說明，既經第二審判決，自不得上訴於第三審
法院，丁○○一併提起上訴（未聲明一部上訴者，視為全部上訴），顯為法所不許，
此部分應予駁回。
據上論結，應依刑事訴訟法第三百九十五條前段、第三百九十七條、第四百零一條，
判決如主文。
中      華      民      國    九十二    年      一      月    二十三    日
                              最高法院刑事第四庭
                                  審判長法官  紀  俊  乾
                                        法官  黃  正  興
                                        法官  劉  介  民
                                        法官  陳  東  誥
                                        法官  白  文  漳
      右正本證明與原本無異
                                              書  記  官
中      華      民      國    九十二    年      一      月    二十七    日


司法院資訊處製作；財團法人民間司法改革基金會備份。
